臺灣橋頭地方法院民事判決　　　　　　110年度橋簡字第565號
原　　　告　呂玲玲　
訴訟代理人　陳慧錚律師
被　　　告　楊一峯　
上列當事人間排除侵害等事件，於民國111 年1 月 6日言詞辯論
終結，判決如下：
    主      文
被告應給付原告新台幣（下同）7,500 元及自民國（下同）110
年7 月20日起至清償日止按年息5%計算之利息。
原告其餘之訴駁回。
本判決關於原告勝訴部分得假執行，但被告如以7,500 元為原告
預供擔保後，免為假執行。
原告其餘假執行之聲請駁回。
    事實及理由
一、原告主張：門牌編號高雄市○○區○○路00巷0 號（下稱系
    爭房屋）為伊所有，詎被告為便於其所有位於隔鄰之房屋使
    用，未經伊同意即擅自於系爭房屋左側外牆（下稱系爭外牆
    ）鑽孔，並依於牆面而搭設違章鐵皮建物（下稱系爭建物）
    ，其無權占用系爭外牆，自109 年8 月起至拆除之日止，已
    受有相當於租金之利益，致伊受有損害，自應按月給付相當
    於租金之不當得利新台幣（下同）6,000 元。爰依民法第17
    9 條規定提起本訴（原請求拆除系爭建物依附面部分嗣已撤
    回），聲明：㈠被告應給付原告54,000元及自追加訴之聲明
    狀（下稱追加狀）繕本送達翌日起至清償日止，按年息5%計
    算之利息，並自追加狀繕本送達翌日起至返還系爭外牆之日
    止，按月給付6,000 元；㈡願供擔保請准宣告假執行。
二、被告則以：伊依於系爭外牆搭設系爭建物係經系爭房屋起造
    人即伊母之親戚鄭錦華所同意，故無權占用，縱無法證明，
    惟系爭房屋已蓋滿至雙方地界，且位偏僻巷弄，並無架設廣
    告看板之合理性與價值，原告請求並無理由等語資為抗辯。
三、本院之判斷：
  ㈠按依不當得利之法則請求返還不當得利，以無法律上之原因
    而受利益，致他人受有損害為其要件，故其得請求返還之範
    圍，應以對方所受之利益為度，非以請求人所受損害若干為
    準，無權占有他人土地，可能獲得相當於租金之利益為社會
    通常之觀念。原告主張被告自109 年8 月前即搭附系爭外牆
    興建系爭建物，為無權占用等語，被告固否認無權占用之情
    ，惟被告就其係經有權允諾使用系爭外牆之人同意乙節並未
    舉證以實其說，所辯即無可採。則被告就系爭外牆既無占用
    權源，其於此上搭附建物自為無權占有，可堪認定。又被告
    係於110 年10月31日拆除系爭建物並回復原狀，已為兩造所
    不爭，則原告主張自109 年8 月起至110 年10月31日止，被
    告受有使用收益系爭外牆之利益，其因而受有損害，請求被
    告償還相當於租金之不當利益，即屬有據。
  ㈡又按依不當得利之法則請求返還不當得利，以無法律上之原
    因而受利益，致他人受有損害為其要件，故其得請求返還之
    範圍，應以對方所受之利益為度，非以請求人所受損害若干
    為準，無權占有他人土地，可能獲得相當於租金之利益為社
    會通常之觀念。是請求人請求無權占有人返還占有土地所得
    之利益，原則上應以相當於該土地之租金額為限。而基地租
    金之數額，除以基地申報地價為基礎外，尚須斟酌基地之位
    置，工商業繁榮之程度，承租人利用基地之經濟價值及所受
    利益等項，並與鄰地租金相比較，以為決定，並非必達申報
    總地價年息百分之十最高額。原告固以其得請求之相當於租
    金不當得利應以相當面積之廣告看板價格約每月6,000 元為
    計云云，惟系爭房屋係位後勁溪南岸附近之社區中，兩造房
    屋係後部與側面垂直接壤，系爭建物所在之系爭外牆即緊接
    於被告房地界址之後而被遮蔽，並無法為外人所觀見，有照
    片、地圖可憑（卷第17、164 至172 、202 頁），是被告占
    用之外牆部分既遭房屋遮蔽，自無設置廣告看板或為其他商
    業利用之價值，原告主張以廣告看板價格為相當租金之計，
    並無足採。本院審酌系爭房屋所在位置並無商業機能，而系
    爭外牆約僅得供搭附之用，無相當經濟價值，且依地界範圍
    亦僅有被告始得為之，暨被告占用面積（約6*6.5M，見報價
    單，卷第200 頁）、系爭房屋課稅現值（536,300 元，見房
    屋稅繳款書，卷第49頁）等一切情況，認被告所受利益應以
    每月500 元較為相當。據此，原告請求被告給付自109 年8
    月起至110 年10月止共15個月相當於租金之不當利益即為7,
    500 元，逾此即為無據。
四、綜上所述，原告依不當得利之法律關係，請求被告應給付
    7,500 元及自追加狀繕本送達翌日即110 年7 月20日（卷第
    63頁）起至清償日止按年息5%計算之利息，為有理由，應予
    准許，逾此部分之請求，則屬無據，應予駁回。
五、本件原告勝訴部分係就民事訴訟法第427 條第1 項訴訟適用
    簡易程序所為被告敗訴之判決，依同法第389 條第1 項第3
    款規定，應依職權宣告假執行，並依同法第392 條第2 項規
    定，依聲請宣告被告如為原告預供擔保，免為假執行。
六、據上論結，本件原告之訴為一部有理由、一部無理由，爰判
    決如主文。
　
中    華    民    國   111    年    1     月    20    日
                  橋頭簡易庭  法      官  黃宏欽
以上正本係照原本作成。
如不服本判決，應於送達後20日內，向本院提出上訴狀並表明上
訴理由，如於本判決宣示後送達前提起上訴者，應於判決送達後
20日內補提上訴理由書（須附繕本）。
中    華    民    國   111    年    1     月    20    日
                              書  記  官  楊明月